臺北高等行政法院判決
　　　　　　　　　　　　　　　　　95年度訴字第00818號
　　　　　　　　　　　　　　　.
原　　　告　甲○
訴訟代理人　丙○○
被　　　告　內政部
代　表　人　乙○○部長）住同.
訴訟代理人　丁○○
上列當事人間因大陸地區人民進入台灣地區許可辦法事件，原告
不服行政院中華民國94年12月30日院臺訴字第0940092866號訴願
決定，提起行政訴訟。本院判決如下：
　　主  文
原告之訴駁回。
訴訟費用由原告負擔。
　　事  實
壹、事實概要：
    原告申請來台團聚，經被告核准。嗣行政院衛生署疾病管制
    局民國（下同）94年4 月25日衛署授疾字第0940000282號函
    內政部警政署入出境管理局（境管局），以原告感染愛滋病
    毒，被告遂以94年6 月14日台內警境平苑字第0940115072號
    處分書廢止原告之入出境許可，註銷第0000000000號入出境
    許可證，請原告於94年6 月30日24時前出境，屆時未出境將
    強制出境。原告不服，提起訴願，經遭駁回，遂向本院提起
    行政訴訟。
貳、兩造聲明：
一、原告聲明：
    訴願決定及原處分均撤銷。
二、被告聲明：
    原告之訴駁回。
參、兩造之陳述：
一、原告主張之理由：
(一)被告之處分違反行政程序法第8條之信賴保護原則：
    查原告自90年即經診斷感染愛滋病毒在案，行政院衛生署疾
    病管制局亦已於是時做出原告可繼續依原在台團聚事由之決
    定，嗣後，原告在91年間因入出境證件有效時間到期，依法
    出境後再入境數次，皆無受到任何限制，且境管局亦於91年
    7 月15日核發0000000000號入出境許可證給予原告，並准延
    期至94年7 月26日止，期間之許可及核准等處分，當係受益
    行政處分無疑，其表現已足以令原告信賴而有信賴基礎；原
    告亦因信賴中華民國政府將予以適當之保護扶助而順利加入
    中華民國全民健康保險，並以重大傷病資格持續在台灣接受
    愛滋醫療之照護迄今，有信賴表現之行為；而被告之核准延
    期團聚時間並非出自原告之詐欺、脅迫或不正方法，其信賴
    值得保護殆無疑義，符合信賴保護原則之要件，被告撤銷原
    告入出境許可已違反信賴保護原則。況且其撤銷入出境許可
    之處分所欲保護之公益，顯然不如原告及其家庭因信賴原團
    聚來台處分而受有之私益強大，蓋原告一旦被驅逐出境，其
    生存將立成問題，原告因感染愛滋病毒導致身體虛弱且因長
    期服用抗愛滋病毒藥物已對原告之身體造成強大的負荷，原
    告已無任何體力與精神為己謀生存，且原告因信賴中華民國
    政府給予的醫療扶助接受愛滋藥物的治療，斷不可輕易中斷
    藥物治療，否則生命堪虞。
(二)被告之處分不符合比例原則：
    比例原則又稱禁止過度原則，淵源於法治國原則而來，旨在
    強調國家行使行政目的之達成與限制人民基本權利之手段間
    ，必須適當而不得過度，換言之，要求行政在其手段與目的
    間均衡，不得為達目的不擇手段。此一原則復有3 項子原則
    ，即適當性原則：行政機關所採取的方法應有助於目的之達
    成；必要性原則：行政機關的行為不可以超越實現目的之必
    要程度，如果有多種同樣能達成目的之方法時，應選擇對人
    民權益損害最少的方法；衡量性原則：行政機關的手段應該
    按目的加以衡量，任何干涉措施所造成的損害應該小於達成
    目的所得到的利益，才具有合法性。原告自感染迄今五度緊
    急住院，其住院原因不乏因愛滋病毒所引起的伺機性感染症
    、愛滋藥物副作用等，原告家人實歷經多次急迫的生死關頭
    ！若原告限令出境其生命將遭受不可回復之損害，原告家庭
    亦非自願性承受崩解之事實，違反行政程序法中適當性原則
    。又原告在台北縣衛生局人員通知要求於94年6 月15日必需
    離境通知，亦主動於同年5 月27日向境管局陳情，請求申請
    再進入台灣地區團聚許可。直至同年6 月13日原告夫婿見陳
    情未有回覆，又於期間未收到任何公文要求原告必須要同年
    6 月15日離境通知，原告及其夫婿深感不安，遂主動在同年
    6 月13日向台北縣衛生局接洽詢問是否要如期出境，得到台
    北縣衛生局口頭承諾願等待陳情結果出來再執行出境事宜之
    答覆。然而原告夫婿卻在同年6 月16日收到被告處分書，廢
    止原告之入出境許可，並請原告於94年6 月30日24時前自行
    出境之處分。被告之處分，對原告之生命造成不可回復之損
    害，絕非行政程序法中行使行政行為之必要手段應以必要性
    原則與衡量性原則為前提。
(三)原告危害重大公益之情形不存在：
    原告於90年感染迄今，已4 年有餘，其夫婿與小孩並未受原
    告所感染；且愛滋病毒傳染途徑係經由血液、精液與陰道分
    泌物等傳染，愛滋感染者與他人之日常共同生活作息皆不會
    傳染於人。查原告與其夫婿係有合法婚姻關係，且原告在台
    生活並無外出工作，又原告因感染愛滋病毒，造成身體虛弱
    ，鮮少外出與人接觸，平時交通與活動皆由原告之夫婿代勞
    ，原告傳染他人愛滋病毒的可能性不存在。又鈞院對原告於
    94年6 月27提起聲請停止執行被告之處分，並於94年8 月23
    日94年度停字第00070號之裁定，其理由可稽。
(四)原告自90年證實罹患愛滋病毒至今，不斷遭受此病毒的折磨
    ，屢次因併發症住院險些不治，經服用高效能抗愛滋病毒雞
    尾酒療法藥物（包括3或4種抗愛滋病毒藥物合併使用）有稍
    顯改善，但絕不可輕易中斷治療，否則恐有生命危險，原告
    之幼子亦尚待母親照顧。卻只因原告不具我國國籍，即被迫
    承擔所有加諸之行政處分，其之遭遇，實與我國行政程序法
    所揭櫫之誠信原則有違。據此，原告之出境將有重大不可回
    復之傷害。
二、被告主張之理由：
(一)原告於91年7月11日申請再次來台團聚案，被告於91年7月15
    日核發入出境許可證，嗣原告91年7 月26日來台與配偶丙○
    ○團聚期間，被告94年4 月25日接獲行政院衛生署衛署疾字
    第0940000282號函，略以：因原告患有重大傳染性疾病，請
    被告依規定辦理。被告即依「大陸地區人民進入台灣地區許
    可辦法」第19條第1項第10款規定，以94年6月14日台內警境
    平苑字第0940115072號處分書，廢止91年7月15日所核發000
    00000000號入出境許可證，並請原告於94年6 月30日24時前
    自行出境。
(二)依據「後天免疫缺乏症候群防治條例」第14條第1 項規定：
    「中央衛生主管機關對入國（境）停留達3 個月以上或居留
    之外國人、大陸地區人民、香港或澳門居民，得採行檢查措
    施，或要求其提出最近3 個月內人類免疫缺乏病毒抗體之檢
    驗報告。」第2 項規定：「前項檢查或檢驗結果呈陽性反應
    者，中央衛生主管機關應通知外交部或內政部撤銷或廢止其
    簽證或停留、居留許可並令其出國（境）。」
(三)本案係依據行政院衛生署來函辦理，被告之處分並無不當。
　　理  由
壹、兩造不爭之事實及兩造爭點：
    如事實概要欄所述之事實，業據提出旅行証、台北榮總醫院
    病歷、合法婚姻証明、結婚証書、戶籍謄本、診斷証明書為
    兩造所不爭執，堪信為真，兩造爭點厥為：原處分廢止原告
    入出境許可並註銷入出境許可証是否違反信賴保護原則？是
    否違反比例原則？
貳、本院之判斷：
一、本件應適用之法條與法理：
（一）大陸地區人民進入台灣地區許可辦法第19條第1 項第10款
      規定: 「大陸地區人民申請進入台灣地區，患有重大傳染
      性疾病，得不予許可；已許可者，得撤銷或廢止其許可，
      並註銷其入出境許可證。」。
（二）後天免疫缺乏症候群防治條例第14條第2 項規定：「入國
      （境）停留達3 個月以上或居留之外國人、大陸地區人民
      、香港或澳門居民之人類免疫缺乏病毒抗體檢驗結果呈陽
      性反應者，中央衛生主管機關應通知外交部或內政部撤銷
      或廢止其簽證或停留、居留許可並令其出國（境）。」。
二、原處分廢止原告入出境許可並註銷入出境許可証並未違反信
    賴保護原則，亦未違反比例原則：
（一）按行政法上所稱之信賴保護原則，雖係保護人民正當合理
      之信賴利益，行政機關對於授予利益行政處分之撤銷或廢
      止，固需考慮人民信賴利益之保護，惟並非所有之授益行
      政處分即因此而不得撤銷。倘行政機關行使裁量權之結果
      ，認為撤銷該授予利益之行政處分「所欲維護之公益」，
      顯然大於受益人之信賴保護者，行政機關仍非不得依職權
      為全部或一部之撤銷（改制前行政法院83年判字第151 號
      判例、86年判字第3279號及89年判字第1103號判決參照）
      。
（二）本件原告雖曾停留台灣地區，參加台灣地區之全民健康保
      險，接受台灣地區醫療照護，但其既得利益顯不及於全體
      住民健康之公益，原告雖謂其有合法婚姻關係，並無外出
      工作，鮮少外出與人接觸，原告傳染他人愛滋病毒的可能
      性不存在云云，惟查愛滋病患者固然十分令人同情，且愛
      滋病傳染途徑雖經由血液、精液與陰道分泌物等傳染，但
      原告婚姻、生活、行為方式均有變動之可能，無法完全排
      除原告經由上開途徑傳染予他人之可能性，且愛滋病傳染
      具有致命性危害，被傳染者常刻意隱匿致衛生機關追蹤困
      難，為照顧其餘多數國民健康權益及不被傳染之權利，縱
      使只有些微可能性之傳染途徑，亦有完全阻隔之必要，而
      不得不犧牲原告之權益。且國內有限之醫療資源須公平分
      配，於國民之醫療資源仍屬不足之情形下，縱使大陸人民
      來台傳染愛滋病之可能性不高，但有無必要花費鉅大之經
      費去防堵大陸人民傳染愛滋病之些微可能，亦值斟酌，禁
      止該大陸人民入境，確為最有效且最經濟之方式，難謂違
      反人道主義及憲法保障人權之意旨。行政機關衡量結果，
      以原告既得利益不及公益之維護，爰裁量廢止原告入出境
      許可及註銷入出境許可証，並未違反信賴保護原則，亦未
      違反比例原則。至其是否妥當，並非本院審酌之範圍。
三、從而，原處分並無不法，訴願決定予以維持，亦稱正確。原
    告徒執前詞，訴請撤銷，為無理由，應予駁回。
參、兩造其餘攻擊防禦方法均與本件判決結果不生影響，故不逐
一論述，併此敘明。
據上論結，本件原告之訴為無理由，爰依行政訴訟法第98條第3
項前段，判決如主文。
中　　華　　民　　國　　96　　年 　　1　　月　　10　　日
                    第二庭審判長法  官  徐瑞晃
                                法  官  蕭惠芳
                                法  官　畢乃俊
上為正本係照原本作成。
如不服本判決，應於送達後20日內，向本院提出上訴狀並表明上
訴理由，如於本判決宣示後送達前提起上訴者，應於判決送達後
20日內補提上訴理由書（須按他造人數附繕本）。
中　　華　　民　　國　　96　　年　 　1 　 月　　11　　日
                                書記官  簡信滇
